臺灣板橋地方法院交通事件裁定　　　　100年度交聲字第704號
原處分機關　交通部公路總局臺北區監理所
異　議　人
即受處分人　李義國
上列異議人即受處分人因違反道路交通管理處罰條例案件，不服
原處分機關於中華民國100 年3 月7 日所為之裁決處分（裁決書
案號：北監自裁字裁40-ZAQ130986號），聲明異議，本院裁定如
下：
    主  文
異議駁回。
    理  由
一、聲明異議意旨略以：異議人即受處分人李義國於民國99年10
    月24日晚間10時7 分許，駕駛車牌號碼3331-FQ 號自用小客
    車，行經國道一號高速公路泰山收費站南向第11車道處，因
    汽車行駛於應繳費之公路不依規定繳費（無e 通機或其他問
    題致未完成扣款），經該車道所設置之照相儀器拍攝違規照
    片後，由內政部警政署國道公路警察局第一警察隊泰山分隊
    （下稱原舉發機關）警員逕行製單舉發；惟異議人上開自用
    小客車確裝設有e 通機，且於舉發違規當日晚間9 時32分許
    ，有行經收費站扣款成功之紀錄，而當時ETC 卡片尚有餘額
    新臺幣（下同）300 餘元，不應發生應繳而未繳之事由，又
    ETC 電子收費設備之設置目的，本為便民、利民以紓解交通
    問題，縱於當次未能成功扣款，亦應於下次扣款時一併扣繳
    即可，異議人並非惡意不繳費，竟須受高額罰鍰之處罰，實
    難甘服，經異議人申訴後，原處分機關仍以異議人違規事證
    明確，而予裁罰之處分，爰依法聲明異議云云。
二、按汽車行駛於應繳費之公路、橋樑、隧道或輪渡，不依規定
    繳費者，處汽車所有人或駕駛人3,000 元以上6,000 元以下
    罰鍰，並追繳欠費，道路交通管理處罰條例第27條第1 項定
    有明文。
三、經查，異議人於即受處分人李義國於99年10月24日晚間10時
    7 分許，駕駛車牌號碼3331-FQ 號自用小客車，行經國道一
    號高速公路泰山收費站南向第11車道處，因汽車行駛於應繳
    費之公路不依規定繳費（無e 通機或其他問題致未完成扣款
    ），經交通部臺灣區○道○○○路局委託遠通電收股份有限
    公司（下稱遠通電收公司）製作催繳通知單通知異議人補繳
    通行費，該通知單於99年11月23日送達於異議人位於臺北縣
    鶯歌鎮（已改制為新北市鶯歌區○○○路455 巷6 弄11號住
    處，而異議人未於上開通知單指定之繳款期限即99年12月10
    日前補繳通行費，經原舉發機關警員逕行製單舉發等事實，
    有原舉發機關公警局交字第ZAQ130986 號舉發違反道路交通
    管理事件通知單1 紙、採證照片1 幀、高速公路局委託遠通
    電收公司辦理電子收費業務送達證書1 紙、交通部臺灣區○
    道○○○路局泰山收費站100 年2 月16日函文1 份等在卷可
    稽，且為異議人所不爭執，自堪信屬實。異議人雖辯稱：伊
    上開自用小客車確裝設有e 通機，且於舉發違規當日晚間9
    時32分許，有行經收費站扣款成功之紀錄，而當時ETC 卡片
    尚有餘額300 餘元，不應發生應繳而未繳之事由，又ETC 電
    子收費設備之設置目的，本為便民、利民以紓解交通問題，
    縱於當次未能成功扣款，亦應於下次扣款時一併扣繳即可云
    云；惟查，異議人上開自用小客車於本件舉發違規當日晚間
    9 時32分許，有行經高速公路收費站並以ETC 設備扣款繳付
    通行費之紀錄，且當時該ETC 儲值卡尚有餘額342 元等事實
    ，此固有異議人所提出之遠通電收公司交易明細單1 份在卷
    可按，然異議人車輛該次之扣款紀錄，係於行經高速公路收
    費站「北上」車道時之繳費記錄（見前揭交通部臺灣區○道
    ○○○路局泰山收費站100 年2 月16日函文說明七、(二)之敘
    述），與該車輛嗣於同日晚間10時7 分許行經泰山收費站「
    南下」車道時未依規定繳費之本件違規事由，兩者行車方向
    明顯不同，已難認係同次連續性之駕駛行為，是異議人於本
    件舉發違規當時，是否亦係將該e 通機依規定裝設於車內，
    已非無疑問；又縱如異議人所辯，其當時確有依規定裝設e
    通機，而因不明原因未扣款成功，然未能扣款成功之原因，
    無論可否歸責於異議人，均不能免除異議人繳付通行費之義
    務，則異議人於收受前述通行費催繳通知單後，已知悉未扣
    款成功之情形，其竟無視於該通知單所指定之繳款期限，而
    延不繳付，其行為顯已構成不依規定繳費之違規事由，殆無
    疑義；異議人徒以前詞置辯，自無可採。綜上所述，本件異
    議人駕車行駛於應繳費之公路，不依規定繳費之違規事實，
    事證明確；原處分機關依道路交通管理處罰條例第27條第1
    項規定，裁處異議人罰鍰3,000 元，核無不當；本件異議人
    之異議為無理由，應予駁回。
據上論斷，應依道路交通事件處理辦法第18條，裁定如主文。
中    華    民    國    100   年    12    月    14    日
                    交通法庭  法  官  劉景宜
以上正本證明與原本無異。
如不服本裁定，得自收受送達之日起5 日內向本院提出抗告狀。
                              書記官  謝秀青
中    華    民    國    100   年    12    月    14    日